【裁判字號】    89,上,148
【裁判日期】    891018
【裁判案由】    侵權行為損害賠償
【裁判全文】
臺灣高等法院花蓮分院民事判決  八十九年度上字第一四八號
      上  訴  人  乙○○
      被  上訴人  甲○○
      訴訟代理人  黃健弘律師
右當事人間請求損害賠償事件，上訴人對於臺灣花蓮地方法院八十九年度訴字第八號
中華民國八十九年七月二十二日第一審判決，提起上訴，本院判決如左：
      主  文
上訴駁回。
第二審訴訟費用由上訴人負擔。
      事  實
甲、上訴人方面：
  一聲明：(一)原判決不利於上訴人部分廢棄。
          (二)右廢棄部分，被上訴人在第一審之訴及假執行駁回。
          (三)訴訟費用由被上訴人負擔。
  二陳述及所用證據除核與原審判決書所記載者相同，予以引用外，補稱：被上訴人
    恣意毀損上訴人之房舍及恐嚇上訴人自不得請求賠償云云。
乙、被上訴人方面：
  一聲明：如主文。
  二陳述及所用證據均核與原審判決書所記載者相同，茲引用之。
      理  由
一本件被上訴人於原審起訴主張上訴人於民國( 下同 )八十六年九月十日，書寫被上
  訴人多年橫欺善良，以神出鬼沒之勾結不良份子幫派，．．．．連絡大盤六合彩，
  ．．．．倒會數千萬元，誆騙無知人民百人受害，．．．．懇請各界首長依法查辦
  等內容不實之陳情書，向有偵查權限之警政署長、警政廳長、花蓮縣警察局、鳳林
  分局等單位，誣告甲○○犯罪，致花蓮縣警察局鳳林分局於同年十月十九日將甲○
  ○移送臺灣花蓮地方法院檢察署，因認上訴人係以不法行為侵害被上訴人之名譽，
  故依照侵權行為之法律關係請求上訴人賠償被上訴人所受之非財產上損害賠償。上
  訴人於本院中則一再陳稱遭受被上訴人不法侵害之情事，對於被上訴人起訴主張之
  本件事實，則於被上訴人提起之刑事自訴案件中承認確有於前揭時間，向上開機關
  提出陳情書，花蓮縣警察局鳳林分局並因而偵查之事實，惟辯稱被上訴人聯絡大盤
  六合彩、勾結不良幫派、倒會數千萬之事都是聽鄰居說的，有錄影帶為證等語置辯
  。
二經查被上訴人所起訴主張之事實，業據提出不起訴處分書影本乙份、民事判決書、
  村民聯合請願陳情書、刑事判決書、不起訴處分書為證，而上訴人對於曾書寫陳情
  書指述被上訴人行為之事實，並不否認，但以所指述之事實並非不實置辯，然上訴
  人於被上訴人所提起之刑事自訴案中，所陳稱之錄影帶，業經原審法院勘驗，畫面
  除顯示拍攝日期外並無其他畫面，有勘驗筆錄可憑，另聲請傳訊之證人高樹木亦否
  認曾告知上訴人任何有關被上訴人之事，此有原審八十八年度上訴字第二八八號卷
  為證，且上訴人於前案中對於所稱被上訴人有倒會數千萬元，竟稱尚須查明證據(
  見前揭刑事卷第二十八頁倒數第三行 )，顯見上訴人於散布指述被上訴人前揭事實
  ，並無適當之證據加以證明，且縱依司法院大法官會議於八十九年七月七日就有關
  誨謗他人名譽之意旨，認為「惟行為人雖不能證明言論內容為真實，但依其所提證
  據資料，認為行為人有相當理由確信其為真實者，即不能以誹謗罪之刑責相繩，亦
  不得以此項規定免除檢察官或自訴人於訴訟程序中，依法應負行為人故意毀損他人
  名譽之舉證責任，或法院發現其為真實之義務。」，本件上訴人既於發表有關他人
  名譽之事項事前未有任何查證，且其散布之內容均在於使被上訴人受刑事處分，並
  無任何「有相當理由可確信其為真實之情形」，而上訴人因此經最高法院以誣告罪
  名判處有期徒刑五月確定，亦有最高法院八十九年度台上字第九九四號判決影本附
  卷可稽，上訴人所辯，顯未可採信。
三按「因故意或過失，不法侵害他人之權利者，負損害賠償責任。」、又「不法侵害
  他人之身體、健康、名譽、自由、隱私、貞操或不法侵害其他人格法益而情節重大
  者，被害人雖非財產上之損害，亦得請求賠償相當之金額、其名譽被侵害者，並得
  請求回復名譽之適當處分。」，民法第一百八十四條第一項以及同法第一百九十五
  條分別定有明文。本件上訴人書寫陳情書，指述有損被上訴人名譽之事，意圖使被
  上訴人受刑事處分，其行為已經侵害被上訴人名譽權，則被上訴人依照民法前揭規
  定請求非財產上損害賠償，自有理由，應予准許。原審乃審酌被上訴人目前經營大
  將瓦斯行以及大將機車行，其所得額分別為七萬四千五百十七元以及二十萬七千五
  百二十二元，分別有營利事業登記以及所得稅結算申報書附卷可參，所得非高，被
  上訴人目前已五十二歲，育有三名子女，有戶籍謄本附卷可參，認被上訴人所得請
  求之非財產損害賠償在十萬元之範圍內為適當，從而被上訴人依照侵權行為之法律
  關係請求上訴人給付非財產損害賠償，在十萬元範圍內以及其利息為有理由，而予
  准許並以被上訴人陳明願供擔保，聲請宣告假執行，併酌定相當之擔保金額宣告之
  ；尚無不合，上訴意旨，仍執陳詞，求為廢棄非有理由，應予駁回。
據上論結，本件上訴為無理由，依民事訴訟法第四百四十九條第一項、第七十八條，
判決如主文。
中      華      民      國    八十九    年      十      月    十八      日
                                  審判長法官  吳  鴻  章
                                        法官  林  德  盛
                                        法官  黃  永  祥
右為正本係照原本作成。
本件不得上訴。
                                  法院書記官  陳  淑  芬
中      華      民      國    八十九    年      十      月    十八      日


司法院資訊處製作；財團法人民間司法改革基金會備份。
